臺灣高等法院刑事判決　　　　　　　　94年度上訴字第1588號
　上訴人
　即被告　丙○○
上列上訴人因偽造文書案件，不服臺灣新竹地方法院91年度訴字
第136號，中華民國94年2月25日第一審判決（起訴案號：90年度
偵字第776、1398號），提起上訴，本院判決如下：
    主  文
原判決關於丙○○部分撤銷。
丙○○共同意圖為自己不法之所有，以詐術使人將本人之物交付
未遂，累犯，處有期徒刑伍月。如易科罰金，以參佰元折算壹日
。
    事  實
一、丙○○前曾有妨害自由、詐欺、違反動產擔保交易法、偽造
    文書、贓物及竊盜等前科，其中於民國84年間因犯偽造文書
    罪，經原審法院處有期徒刑2年確定，於87年4月2日假釋出
    監，刑期至87年8月8日未經撤銷假釋而視為已執行完畢。
二、緣綽號「小張」之不詳姓名年籍之成年男子及綽號「胖哥」
    之不詳姓名年籍之成年男子等人共同意圖為自己不法之所有
    ，且基於犯意聯絡及行為分擔，欲藉騙取他人土地所有權狀
    後，再佯以該土地所有權人之名義設定抵押權向他人貸款之
    方式詐取他人財物，於90年1月間，先由綽號「小張」之成
    年男子，前往甲○○位於新竹市○區○○路1段113巷21之1
    號2樓之住處，佯稱其欲以每坪新臺幣（下同）380,000元之
    代價，購買甲○○所有座落於新竹縣竹北市縣○段81之7地
    號及其妹乙○○所有座落於新竹縣竹北市縣○段81之6地號
    等二筆土地，總價共計38,450,000元，甲○○不疑有它，信
    以為真，因而將所有上開土地所有權狀影本、其因受乙○○
    委託代為處理上揭土地因而保管之該土地所有權狀影本、二
    人之身分證影本及印鑑證明書正本交予綽號「小張」之成年
    男子，並於90年1月16日在甲○○位於上址之住處簽訂不動
    產買賣契約書，綽號「小張」之成年男子則交予甲○○付款
    人為世華商業銀行古亭分行、面額共計3,850,000元之支票
    。嗣因綽號「小張」之成年男子並未依照原本渠等所商議之
    在影印前述印鑑證明正本後僅留存影本，將正本返還予甲○
    ○之約定，甲○○心覺有異，乃於翌日至地政事務所辦理註
    銷及變更印鑑之程序，而前揭支票亦不獲支付。綽號「小張
    」之成年男子為能順利覓人假冒土地所有權人，以便在日後
    辦理相關手續時到場，乃透過林秉宏（尚無證據足資認定其
    知情）向馬文想（經原審判決確定）索用其本人照片，馬文
    想雖不知悉照片即為偽造乙○○物之用，仍基於與綽號「小
    張」、「胖哥」等二位成年男子共同意圖為自己不法之所有
    之犯意聯絡及行為分擔，將自己之照片交予林秉宏，輾轉交
    予綽號「小張」之成年男子。綽號「小張」、「胖哥」等2
    名成年男子，在取得前揭土地所有權狀影本、甲○○及乙○
    ○2人之正本後，2人即基於行使公文書及特種文書之共同犯
    意聯絡及行為分擔，於不詳時間、地點，將不詳姓名年籍之
    成年男子之照片換貼在甲○○之身分證影本上，及將馬文想
    所提供之本人照片換貼在乙○○之身分證影本上之方式。偽
    造完成甲○○之身分證影本及乙○○身分證影本之特種文書
    ，以及委託不知情他人偽刻甲○○及乙○○名義之印章暨竹
    北地政事務所之機關印章，再持上揭竹北地政事務所之機關
    印章蓋印，而偽造完成不實之甲○○名義之土地所有權狀正
    本及乙○○名義之土地所有權狀正本。在備齊上揭資料後，
    綽號「小張」之成年男子即與丙○○聯絡，佯稱欲以上揭二
    筆土地設定抵押權之方式，借款8,000,000元。丙○○雖不
    知悉亦未參與綽號「小張」、「胖哥」等成年男子所為前述
    行為，及其雖無代書執照，然亦從事房屋及金錢借貸等仲介
    業務多年，對此等業務甚為熟稔，其經與「小張」等人聯絡
    後，明知「小張」、「胖哥」等人欲詐取他人財物，惟為圖
    賺取佣金，乃基於幫助詐欺取財之犯意，未詳究綽號「小張
    」之成年男子之真實姓名，亦不查證前揭土地所有權人是否
    確實欲設定抵押權而向他人貸款，仍代為聯絡不知情之林素
    秋、許朝聰夫妻（另經臺灣新竹地方法院檢察署檢察官為不
    起訴處分確定）尋找可提供貸款之金主。丙○○隨即帶同綽
    號「小張」之成年男子，於90年1月18日21時許，與林素秋
    、許朝聰夫妻見面，詐稱有友人因被地下錢莊追討債務，急
    需現金周轉，故欲借款8,000,000元，並願以前述土地設定
    抵押權而貸款，且與林素秋、許朝聰一同前往勘察上開土地
    之位置及評估其價值，綽號「小張」之成年男子並交付上開
    偽造之土地所有權狀正本、偽造之甲○○、乙○○名義之身
    分證影本等相關文件予林素秋，而行使前揭不實之土地所有
    權狀之公文書及不實身分證影本之特種文書。林素秋、許朝
    聰受託後，復經由友人李傳振（另經臺灣新竹地方法院檢察
    署檢察官為不起訴處分確定）之介紹，與洪國文（另經臺灣
    新竹地方法院檢察署檢察官為不起訴處分確定）取得聯絡，
    再由洪國文居中與在位於新竹縣竹北市○○○街142號處之京
    揚代書事務所任職之魏明堂聯絡，告知有人急需貸款之事，
    魏明堂即將此事告知京揚代書事務所之負責人朱明淦，朱明
    淦得知所欲貸款之金額及提供設定抵押權之前述二筆土地之
    價值足以供擔保後，允諾貸款，並由林素秋交付上開偽造之
    相關文件，以便朱明淦先行設定抵押權，雙方並約定於90年
    1月20日，由前揭二筆土地之所有權人親自到場簽約取款。
    朱明淦隨即於90年1月19日14時許，持上開偽造之土地所有
    權狀正本2份、印鑑證明正本2份、印章2顆、甲○○及乙○
    ○名義之身分證影本2份等相關文件，前往新竹縣竹北地政
    事務所申請辦理上開二筆土地擔保金額均為6,000,000元之
    抵押權設定登記，惟竹北地政事務所承辦人員察覺朱明淦所
    提供之前述二筆土地所有權狀上之竹北地政事務所機關印信
    係偽造，故該所有權狀亦屬偽造後，即通報新竹縣政府政風
    室，並報警及通知朱明淦。嗣丙○○、綽號「小張」之成年
    男子及林素秋等人相約於90年1月20日上午在位於新竹縣竹
    北市○○○路處之家樂福量販店門口見面，丙○○抵達家樂
    福量販店，綽號「小張」、「胖哥」等二名成年男子則與明
    知係假冒乙○○本人之馬文想及和渠等亦基於意圖為自己不
    法之所有之犯意聯絡及行為分擔而假冒係甲○○兒子之李禎
    祥（另經原審通緝在案）前來，與林素秋等人碰面，欲共同
    前往上開京揚代書事務所辦理對保並取款，林素秋、許朝聰
    、李傳振及洪國文等人亦一併前往以便分取佣金，然身為
    本件以土地設定抵押而貸款之最初仲介人身分之綽號「小張
    」之成年男子則藉故託詞未共同前往，綽號「胖哥」之成年
    男子亦未隨同前往，嗣僅由丙○○、馬文想、李禎祥、林素
    秋、許朝聰、李傳振及洪國文等共7人，分別搭乘2部自小客
    車，共同前往京揚代書事務所，欲簽約取款時，為在場埋伏
    之員警當場查獲而未遂。
三、案經新竹市警察局移請臺灣新竹地方法院檢察署檢察官偵查
    起訴。
    理  由
一、訊據上訴人即被告丙○○對於代稱欲以如事實欄所述土地設
    定抵押權以貸款之綽號「小張」之成年男子聯絡證人林素秋
    ，有交付前揭土地所有權狀、土地所有權人之身分證影本及
    印章、印鑑證明等資料，也有去看土地，嗣輾轉聯繫，獲得
    朱明淦允諾貸款，先在如事實欄所述之家樂福量販店門口見
    面，後一併前往朱明淦所經營之前揭代書事務所時為警當場
    查獲等情供述不諱，惟否認有何詐欺犯行，辯稱：我只是仲
    介，介紹綽號「小張」之成年男子與林素秋見面，目的僅在
    賺取佣金，之後都是他們雙方在談，貸款資料也都是綽號「
    小張」之成年男子交給林素秋。後來在家樂福見面時，也是
    綽號「小張」之成年男子帶著馬文想和李禎祥來，我不知他
    們是假冒女地主及男地主之兒子，事先也不認識他們，後來
    是林素秋說那麼多人去京揚代書事務所不好看，所以綽號「
    小張」之成年男子才叫馬文想及李禎祥去，他自己沒有去。
    之後被警查獲後，我才知道馬文想及李禎祥是假冒的，當時
    我還有叫警察趕快去家樂福那邊抓綽號「小張」、「胖哥」
    2名成年男子云云。
二、經查：
（一）右揭事實，業據證人甲○○於警詢及偵訊時證述：90年1
      月間，有一個人來，他說他叫「小張」，到我家和我洽談
      買土地的事，並談妥買主預備以1坪380,000元之價格，二
      筆土地總共38,450,000元買受，於90年1月16日在我家簽
      訂不動產買賣契約，自稱買主的人還有給我世華商業銀行
      古亭分行面額3,850,000元之支票作為簽約金，後來因他
      們說要把印鑑證明正本拿去影印，等影印完再還我，可是
      卻未依約還我，我發現有異，隔日就到地政事務所辦理註
      銷及變更印鑑證明，支票後來也發現是空頭支票等語綦詳
      （見90年度偵字第1398號卷【下稱第1398號偵卷】第25、
      26頁、90年度偵字第776號卷【下稱第776號偵卷】第131
      頁背面、第132頁），並經證人林素秋於警詢、偵訊及原
      審審理時證述：丙○○打電話給我，說快過年，對方急著
      要借錢週轉，就跟我約時間，後來丙○○就帶一個叫「小
      張」的人來，「小張」說他是介紹人，後來他們就帶我去
      看土地，跟我講這塊土地的情形，看完以後，他們2人就
      走了，之後我碰到李傳振，李傳振說可以代為找金主，後
      來他說金主要看權狀，我就打電話給丙○○，我們就約在
      楊梅交流道的一個麥當勞，「小張」和丙○○2人一起來
      ，「小張」把權狀交給我，還有給我一疊東西說是設定要
      用的，後來我就把權狀和這些資料交給李傳振。之後丙○
      ○有說地主講可否先撥款，但李傳振說金主講要設定後，
      才要撥款，我就告訴丙○○... 後來丙○○跟我說，因為
      地主不曉得朱明淦的代書事務所在哪裡，要我和李傳振接
      地主過去，就和我們約在竹北家樂福，我和李傳振一起到
      家樂福，當時丙○○在那裡，有跟我介紹馬文想是女地主
      ，李禎祥是地主的兒子，我跟他說，據我所知，必須要地
      主本人來，金主才會放款，丙○○說沒有關係，到那邊去
      他會解釋，到了代書事務所後，我就坐在那裡等，等放款
      時要分仲介費，我先生和李傳振坐在我旁邊，我有看到丙
      ○○、馬文想及李禎祥3個人在講話.. 之後警察就來了。
      當時丙○○說要給我仲介費1%，金主要給我0.5%，所以加
      起來總共是1.5%等語明確（見第776號偵卷第46至48、63
      、64、229至231頁、原審卷第1宗第18至28頁、第3宗第50
      至53頁），及證人許朝聰、李傳振及洪國文分別於警詢、
      偵訊及原審審理時證述渠等代為居間轉介聯絡，並因而聯
      絡上經營京揚代書事務所之朱明淦等情在卷（見第776號
      偵卷第54至59、63、64、170至172、225、226、238 頁、
      原審卷第3宗第54至57頁），且為朱明淦於警詢、偵訊及
      原審審理時證稱：當時是我事務所同事魏明堂介紹，18日
      那天有1女2男來，女的自稱林金華（林素秋的別名），說
      朋友有土地要抵押借款8,000,000元，來的當天交付土地
      所有權狀正本、印鑑證明、印章及身分證影本... 後來去
      看地，我認為該土地借8,000,000元是合理，因為地主本
      人沒來，所以約第二天地主本人來再簽約，他們說要現金
      ，我也同意，於是就約隔天中午在事務所碰面，19日上午
      我就到地政事務所親自送件，設定抵押權之金額通常就是
      實際借款金額的1.2或1.5倍，當天下午地政事務所的人聯
      絡我說我送的件有問題... 第二天有7男2女來我事務所，
      其中有1位女的（後來知道是馬文想）她說她是女地主乙
      ○○，還有1個男的（後來知道是李禎祥）說他是女地主
      的姪子，後來警察就出現。而之前前一天他們有說可不可
      以先撥款4,000,000元，但因我去打牌，耽誤到時間，所
      以沒有先撥款，而我原本要給他們的現金在19日就準備好
      了等語甚明（見第776號偵卷第42、43、126至128頁、原
      審卷第3宗第59至62頁），而綽號「小張」之成年男子所
      提出偽造之甲○○及乙○○所有之前揭土地所有權狀中，
      竹北地政事務所機關印信係長6.5公分、寬6公分，但竹北
      地政事務所機關用印實係四面各6.5公分，足見該二份土
      地所有權狀均為偽造等情，亦有新竹縣政府政風室90年1
      月20日政三字第0336號函1份附卷足參（見第1398號偵卷
      第36至37頁），此外，復有土地登記申請書、土地、建築
      改良物抵押權設定契約書、偽造乙○○名義及甲○○名義
      之身分證影本、印鑑證明、偽造之前述土地所有權狀等資
      料附卷足憑（見第1398號偵卷第38至58頁），並為原審共
      同被告馬文想自承：偽造之乙○○名義之身分證上之照片
      是我的照片，也是我交出去的，當時我有自稱是乙○○，
      也知道是要去代書事務所蓋章借錢等情不諱，是以綜合以
      上，足認綽號「小張」及「胖哥」之成年男子，一開始即
      先向甲○○騙取土地所有權狀、身分證影本及印鑑證明後
      ，即偽稱甲○○及乙○○所有前述土地欲設定抵押權以貸
      款，致使他人誤信確有此事因而陷於錯誤後再貸與款項，
      並為能取信於貸款人，乃找和渠等具有詐欺之犯意聯絡之
      馬文想提供照片，及冒充地主乙○○，暨李禎祥冒充地主
      甲○○之子，俾能完成對保簽約之程序，以便詐取所借貸
      之款項至明。
（二）查被告丙○○自71年退伍後即從事房屋仲介，一般就是介
      紹缺錢的人向銀行或民間金主貸款，對代書業務中借錢設
      定抵押權及塗銷抵押權等部分亦熟稔，只是並無代書執照
      ，不能實際擔任代書，其也知悉一般向民間金主借錢，均
      需地主本人親自簽約，目的是為了要確認債權債務關係等
      情，業據被告丙○○於原審審理時供述明確（見原審卷第
      3宗第99頁），此外，觀諸被告丙○○前曾經原審以84年
      度訴字第634號刑事判決判處有期徒刑2年之案件為犯偽造
      文書罪，又於86年間亦因向被害人詐稱如欲順利貸款，必
      須將土地移轉登記於其弟名下，而以此詐術致被害人信以
      為真，而將土地所有權狀及印鑑交予被告丙○○，被告丙
      ○○隨即委請不知情代書辦妥買賣移轉登記後，分別向金
      融機構及個人設定最高限額抵押權登記，而貸借金錢，因
      而犯有詐欺罪，經臺灣臺北地方法院以86年度易字第5381
      號刑事判決判處有期徒刑1年，嗣經本院於88年4月20日以
      87年度上易字第6825號判決上訴駁回因而確定等情，有被
      告丙○○之本院被告全國前科紀錄表及前揭案號之刑事判
      決附卷足參（見原審卷第1宗第11至13頁），則被告丙○
      ○既從事仲介需錢孔急之人向金融機構或個人貸款之業務
      多年，又曾因相關事務觸犯法律而經判決確定在案，衡情
      應對前來委請其代為仲介可供借貸金錢之金融機構或個人
      之相關資料多所查問，避免遭人所騙，甚至導致自身陷於
      刑事責任訴追之境地。然依被告丙○○所供述：當時我在
      報紙上登廣告幫人辦貸款，綽號「小張」之成年男子看到
      報紙，就打電話過來等語，足見本件貸款應係被告丙○○
      和綽號「小張」之成年男子第一次業務接觸，渠等間並不
      熟稔，而本件貸款之金額高達8,000,000元，依據被告丙
      ○○所供述其可分得2%之仲介費，經計算結果有160,000
      元，則被告丙○○為避免風險，衡情自應向綽號「小張」
      之成年男子問明其姓名年籍等資料及渠與地主間之關係暨
      有無獲得授權之事宜，其卻捨此而不為，而在綽號「小張
      」之成年男子對自身之真實姓名年籍等相關資料均對被告
      丙○○加以隱瞞，所留稱呼亦僅是一個並無特別辨識意義
      之綽號「小張」之情況下，被告丙○○亦未對綽號「小張
      」之成年男子所提出要辦理抵押權設定登記之土地是否確
      為原所有權人要提供予以辦理抵押權設定後以便貸款一節
      加以查證，即介紹予林素秋並由其聯絡代為尋找金主，是
      被告丙○○所為有違常情。
（三）綽號「小張」之成年男子要求被告丙○○代為尋找可提供
      貸款之金主後，被告丙○○係聯絡林素秋，林素秋將此事
      告知李傳振後，李傳振即聯絡洪國文，洪國文又轉而聯繫
      任職於京陽代書事務所之魏明堂，魏明堂乃告知經營前揭
      代書事務所之朱明淦等情，已如前述，而為警查獲當日，
      在查獲地點處即有林素秋、李傳振及洪國文等人，渠等恰
      均具仲介本件貸款之身分，再觀諸被告丙○○所供述：當
      時洪國文說佣金要收1成，我可獲得報酬2%，林素秋獲得
      1%，應該是拿到所有佣金後，當場就分等語（見原審卷第
      3宗第101頁）；及林素秋所證述：我的報酬就是1%，要等
      地主拿到錢後，我再找丙○○拿，我也打算要包個紅包給
      李傳振等語；洪國文所證述：1月20日當日到代書事務所
      就是要撥款，我的認知就是當天就可以拿到酬勞，因為如
      果當場有撥款，當場借錢的人就會算酬勞給仲介等語；以
      及朱明淦所證述：正常是撥款後，這些仲介會到另一個地
      方去分錢等語（見原審卷第3宗第58頁背面、第59、61頁
      ），足見當時林素秋、李傳振及洪國文會均聚集在前揭代
      書事務所，無非即係在獲得金主撥款後，渠等可以另覓他
      處以便立刻分配所賺取之佣金。而本件貸款一開始即是綽
      號「小張」之成年男子和被告丙○○聯繫，被告丙○○在
      1月20日之前從未見過地主本人，且被告丙○○亦不否認
      當時就佣金部分也係和綽號「小張」之成年男子洽談而獲
      其允諾等情（見原審卷第3宗第101頁），然綽號「小張」
      之成年男子卻僅在新竹縣竹北市家樂福量販店前與渠等見
      面而已，之後並未隨同前往朱明淦所經營之京揚代書事務
      所，同時也並未交代佣金部分究竟如何處理，而在家樂福
      量販店處也未見被告丙○○先就佣金部分如何分配一節，
      先和地主、綽號「小張」之成年男子等人共同商議，得出
      結論，以資作為之後佣金分配之準則，即任憑綽號「小張
      」之成年男子不共同前往前揭代書事務所，實乃有違常理
      。被告丙○○雖辯稱：是因林素秋說這麼多人一起去代書
      事務所，不好看，所以綽號「小張」之成年男子才沒去云
      云，然此已為林素秋否認而證述：我沒有說人太多去事務
      所不方便，我也不知道為何「小張」和「胖哥」沒有去事
      務所，我以為他們跟在後面等語明確（見原審卷第3宗第
      51頁背面、第52頁），況且綽號「小張」之成年男子是一
      開始和被告丙○○接觸之人，苟仲介借款成功，所得仲介
      費用必定最多，縱真有太多人去事務所會造成不方便之情
      形，亦不應係主導本件貸款之綽號「小張」之成年男子因
      此不共同前往。況綽號「小張」之成年男子與林素秋素昧
      平生，又焉會輕易聽命於林素秋即不共同前往？再參諸在
      上揭貸款中僅係因受林素秋委託故而代為聯繫洪國文之李
      傳振亦一同前往，李傳振亦證述：整個過程中我只負責把
      洪國文介紹給林素秋認識，其他中間的過程我都沒有參與
      等語（見原審卷第3宗第62頁背面、第63頁），然其尚且
      一同前往前述代書事務所，若謂本件貸款涉入甚深之綽號
      「小張」之成年男子不共同前往該代書事務所，更有違常
      情。再者，被告丙○○於原審審理時已供述：（問：當時
      綽號「小張」之成年男子有沒有簽委託書？）沒有，因為
      他收錢時我就會在場，然後就當場收佣金，不會讓他跑掉
      ，所以不用簽委託書等語（見原審卷第3宗第100頁背面、
      第101頁），然綽號「小張」之成年男子既未共同前往前
      揭代書事務所，足見簽約取款時，綽號「小張」之男子當
      不在場，而在眾人自家樂福離開前往前述代書事務所前，
      綽號「小張」之成年男子又未當著被告丙○○面前，就佣
      金事宜與自稱為女地主乙○○之馬文想，及自稱為女地主
      之姪子之李禎祥先商討清楚，則被告丙○○又如何確保其
      能收到原先所預期之佣金？是以被告丙○○前後所供已屬
      自相矛盾，益徵其確具詐欺取財之故意。
（四）林素秋於原審審理時已證述：我不認識綽號「小張」之成
      年男子，我是認識丙○○，但和他不是很常來往，除本案
      外，之前和他的業務往來就是他介紹李傳振過來，以及另
      外一件，但那件並沒有辦成。我跟他不是很熟，我知道他
      在作銀行貸款，以及民間的二胎設定抵押，我認識他之後
      ，他沒有固定的事務所，都是他自己來找我，或是約在他
      弟弟的辦公室，我不知道他家在何處，在本案之前都是用
      電話和他聯絡等情甚詳（見原審卷第3宗第52頁），與被
      告丙○○所自承：我與林素秋的業務往來情形，是除了介
      紹李傳振及紀錦榮向她借錢，另外一次也有介紹人向她借
      錢，但沒有借成等外，就是本案這一次，林素秋沒有去過
      我住處，一般都是我去她家，我自己沒有事務所，一般我
      就是在家做，或是利用別人的事務所，但是沒有固定，本
      案案發那段時間，我都在我大哥的辦公室，所以林素秋可
      以利用電話和手機和我聯絡等語相互印照，除曾介紹過案
      件之次數以外，均大致相符，顯見林素秋與被告丙○○於
      案發之前的往來並非密切，聯繫管道也僅是電話而已，一
      旦被告丙○○換過電話號碼，林素秋根本追討無門。而綽
      號「小張」之成年男子自始至終均未對被告丙○○告知自
      己真實姓名年籍等資料，也未曾出具任何足資證明地主確
      有授權代為處理設定抵押權以便貸款事宜之委託資料，被
      告丙○○亦從未查證，也未詢問，綽號「小張」之成年男
      子又只有和其見過一、二次面，則被告丙○○僅僅憑藉綽
      號「小張」之男子之三言二語，及提出之土地所有權狀、
      印鑑證明及身分證影本等，就代為聯絡，所找之人又係和
      其僅有幾次業務往來，且僅能以電話和其取得聯繫之林素
      秋，是以綜合上情觀之，被告丙○○確具可預見此件貸款
      係詐騙案件，而縱使是詐騙案件亦不違其本意，其之目的
      即在獲取佣金之不確定故意，不言可喻。
（五）被告丙○○雖辯稱：當時被警察抓時，我還有叫警察趕快
      去家樂福那裡找綽號「小張」之成年男子云云。然綽號「
      小張」之成年男子並未告訴被告丙○○其仍會留在家樂福
      處等他們回來，也未說以後還會再見面，從家樂福開車到
      前揭京揚代書事務所尚須十幾分鐘等情，亦為被告丙○○
      所不否認（見原審卷第3宗第101頁背面），則被告丙○○
      何以認定綽號「小張」之成年男子仍會留在家樂福處？況
      且為警查獲當時，林素秋、李傳振及洪國文均一併被警帶
      回，渠等亦係和被告丙○○及綽號「小張」之成年男子在
      家樂福會合後，再共同前往上述代書事務所，已如前述，
      是以縱被告丙○○未要求警方前往家樂福，衡情其餘證人
      等亦會證述此節，應可認定，從而被告丙○○以曾要求警
      方立即前往家樂福查緝綽號「小張」之成年男子一節，以
      辯解自己並無詐欺行為，否則就不會要求警方前往家樂福
      云云，即難採信。
（六）綜合以上，被告丙○○前揭所辯均不足採信，渠確有於右
      揭時地，在綽號「小張」之成年男子要求其代為尋找金主
      俾以前述土地設定抵押權辦理貸款時，雖有前開所述諸多
      不何常情之處，竟為賺取佣金，明知「小張」、「胖哥」
      欲詐取他人財物，乃基於幫助詐欺之意思，代為聯繫林素
      秋，並詐稱貸款，再經由李傳振、洪國文及魏明堂輾轉介
      紹，而向朱明淦提出要以前揭土地設定抵押權以便貸款，
      致使朱明淦陷於錯誤而允諾本件貸款，然因朱明淦向地政
      事務所送件申請辦理抵押權設定登記時，為承辦人員發覺
      權狀有異並報警，因而在上開代書事務所為警查獲而未遂
      。從而本案事證已臻明確，被告丙○○前開犯行，足以認
      定。
三、被告丙○○雖係基於幫助「小張」、「胖哥」詐欺取財之意
    思而為之，然已施用詐術而參與詐欺取財之構成要件行為，
    仍應論以共同正犯，是核其所為，係犯刑法第339條第1項、
    第3項之詐欺取財未遂罪。又本件共犯雖已著手詐欺行為之
    實施，惟尚未生詐得財物之結果，犯罪尚屬未遂，應依刑法
    第26條前段之規定，按既遂犯之刑度減輕其刑。公訴意旨雖
    認被告丙○○係和馬文想、李禎祥、綽號「小張」之成年男
    子及綽號「胖哥」之成年男子就上揭犯行間具有共同犯意之
    聯絡，並以馬文想及李禎祥於偵訊時所供述：乃丙○○要我
    們偽稱為女地主及男地主之子等語，及綽號「小張」之成年
    男子既為其客戶，所辦又係8,000,000元之鉅額貸款，為何
    卻未留下綽號「小張」之成年男子之真實姓名等情資為論據
    。惟丙○○對此否認在卷，辯稱：我沒有要馬文想偽稱係女
    地主，也沒有要被告李禎祥偽稱係男地主之子，可能是在家
    樂福時，因為我認識綽號「小張」之成年男子那邊的人，又
    認識林素秋這邊的人，所以在二邊走來走去並招呼大家，被
    告等才會誤以為是我在主導等語在卷，而馬文想雖於偵訊時
    供述：是丙○○要我假冒地主等語（見第776號偵卷第208頁
    ），及李禎祥雖於原審準備程序時供述：是丙○○要我自稱
    馬文想是我的姑媽等語（見原審卷第2宗第49頁），然馬文
    想亦曾於偵訊時供稱：是林秉宏叫我自稱是地主等語（見第
    776號偵卷第172頁背面、第185頁背面），於原審審理時又
    供述：是李禎祥、小張以及胖哥要我自稱是女地主等語（見
    原審卷第3宗第75頁）；又被告李禎祥於歷次警詢、偵訊時
    則或供述：係綽號「小張」之成年男子要我去代書事務所時
    假扮是馬文想的姪子等語（見第776號偵卷第53、63頁背面
    ），或供述：是綽號「胖哥」之成年男子要我假扮是男地主
    之子等語（見第776號偵卷第186頁背面），也曾供述：先是
    「胖哥」跟我說要我假冒是馬文想的姪子，到竹北時丙○○
    又說一次等語（見第776號偵卷第212頁），是以究竟是否確
    係被告丙○○要求馬文想自稱是女地主乙○○，李禎祥自稱
    是男地主之子即馬文想之姪子一節，馬文想及李禎祥先後所
    供述內容均有反覆不一。而馬文想已供稱：係經由訴外人林
    秉宏電告，要我到板橋與3名男子會合，再由該3名男子帶至
    竹北家樂福，介紹我和李禎祥給丙○○認識等語；李禎祥則
    先供述是經由綽號「小張」之成年男子之電話告知，後則供
    述是經由綽號「胖哥」之男子電話告知，要其北上，並要求
    其假扮馬文想之姪子等情（見第776號偵卷第63、85頁背面
    、186頁背面），足見案發之前聯繫馬文想及李禎祥之人均
    非被告丙○○。再者，馬文想於原審審理時雖供述：案發之
    前約10天到1個星期，我和丙○○有在新竹一家咖啡廳見面
    ，那時還有5、6個人在，之後丙○○就帶我到銀行去，有填
    寫資料，要貸款等語（見原審卷第3宗第91頁背面至第93頁
    ），然此已為被告丙○○否認在卷，馬文想復無法提出係何
    時去？去何家銀行？為何後來並未辦成貸款手續等進一步資
    料以供調查，而馬文想於歷次警詢、偵訊及審理時之供述均
    有所反覆，則是否究有此事，已不無所疑。退步言，縱真有
    此事，依馬文想之供述亦僅能證明被告丙○○曾幫忙綽號「
    小張」之成年男子向某銀行辦理抵押貸款，卻未能辦成一節
    ，亦難即遽認被告丙○○就上揭詐欺犯行間確和馬文想、李
    禎祥、綽號「小張」之成年男子及綽號「胖哥」之成年男子
    間具有犯意聯絡甚明，附此敘明。又公訴意旨認被告丙○○
    另犯有刑法第216條、第211條之行使偽造公文書罪嫌及同法
    第216條、第212條行使偽造特種文書罪嫌。惟查證人甲○○
    已證述：當初是一位自稱張先生之人來我家要向我買土地，
    我並不認識丙○○等語明確（見第1398號偵卷第25頁背面、
    第26頁），足認前往甲○○處騙取前揭土地所有權狀等資料
    之人並非被告丙○○。又前揭土地所有權狀正本、印鑑證明
    及綽號「小張」之成年男子交予林素秋等情，亦為林素秋於
    原審訊問時證述在卷（見原審卷第1宗第21頁），而本件偽
    造之土地所有權狀在歷經林素秋、李傳振及朱明淦等人閱覽
    後，均未發現係屬偽造，係迄至地政事務所人員收件後始發
    現，而會被發現係屬偽造乃因竹北地政事務所機關印信大小
    和正常印信規格不符，均已如前述，則縱使被告丙○○在綽
    號「小張」之成年男子將上揭偽造土地所有權狀交予林素秋
    之過程中有短暫見過該權狀，衡情其亦難以發現上揭權狀係
    屬偽造。再者，本件貸款是綽號「小張」之成年男子向被告
    丙○○要求代為聯繫，被告丙○○並不認識地主乙○○，而
    馬文想對被告丙○○究竟是否確曾要求其冒稱係地主乙○○
    一節又供詞反覆不一，實難據此認定被告丙○○明知馬文想
    並非真正地主乙○○，並且就綽號「小張」之成年男子所交
    付之乙○○身分證係屬換貼上馬文想照片因而偽造而成一節
    有所認知。此外，復查無其他積極證據足資認定被告丙○○
    有何行使偽造公文書及行使偽造特種文書犯行，因公訴意旨
    認此部分與前開有罪部分具有牽連犯之裁判上一罪關係，故
    不另為無罪之諭知。被告丙○○前曾於84年間因犯偽造文書
    罪，經原審法院判處有期徒刑2年確定，於87年4月2日假釋
    出監，刑期至87年8月8日未經撤銷假釋而視為已執行完畢，
    有臺灣新竹地方法院檢察署刑案資料查註紀錄表及本院被告
    全國前案紀錄表各1份在卷足參，其於5年以內再犯本件有期
    徒刑以上之罪，為累犯，應依刑法第47條規定加重其刑。
四、原審固非無見，惟查本件被告丙○○係為賺取佣金，而以幫
    助「小張」等人詐欺取財之意思參與犯罪構成要件之行為，
    而應論以共同正犯。原判決認被告丙○○係基於不確定之詐
    欺故意，而單獨詐欺，尚有未合。被告上訴猶執陳詞否認犯
    罪，固無足取，然原判決既有可議，自應由本院將原判決關
    於丙○○部分撤銷改判。爰審酌被告丙○○曾有多次前科紀
    錄，仍不思以正當途徑經營事業以賺取酬勞，竟為賺取佣金
    而幫助詐欺，且已參與詐欺構成要件行為，幸尚未自金主處
    詐得款項即為警查獲，犯罪所生損害尚非嚴重，及其犯後態
    度等一切情狀，量處如主文所示之刑，並諭知易科罰金之折
    算標準。
據上論斷，應依刑事訴訟法第369條第1項前段、第364條、第299
條第1項前段、刑法第28條、第339條第1項、第3項、第26條前段
、第47條、第41條第1項前段，罰金罰鍰提高標準條例第1條前段
、第2條，判決如主文。
本案經檢察官蔡薰慧到庭執行職務。
中　　華　　民　　國　　94　　年　　8 　　月　　23　　日
　　　　　　　　　刑事第十五庭審判長法　官  蔡永昌
　　　　　　　　　　　　　　　　　  法　官  陳榮和
　　　　　　　　　　　　　　　　　  法　官  蔡國在
以上正本證明與原本無異。
檢察官如不服本判決，應於收受送達後十日內向本院提出上訴書
狀，其未敘述上訴之理由者並得於提起上訴後十日內向本院補提
理由書（均須按他造當事人之人數附繕本）。
被告不得上訴。
                                    書記官  耿鳳君
中　　華　　民　　國　　94　　年　　8 　　月　　23　　日
附錄：本案論罪科刑法條全文
刑法第339條：
意圖為自己或第三人不法之所有，以詐術使人將本人或第三人之
物交付者，處5年以下有期徒刑、拘役或科或併科1,000元以下罰
金。
以前項方法得財產上不法之利益或使第三人得之者，亦同。
前二項之未遂犯罰之。
